臺灣高等法院刑事判決　　　　　　　　　　　　　　九十一年度上易字第九九四號
　　上　訴　人　臺灣桃園地方法院檢察署檢察官
　　被　　　告　甲○○
右上訴人因被告贓物案件，不服臺灣桃園地方法院九十年度易字第二三八０號，中華
民國九十一年一月二十五日第一審判決（起訴案號：臺灣桃園地方法院檢察署九十年
度偵字第三八七０號）提起上訴，本院判決如左：
    主  文
上訴駁回。
    理  由
一、公訴意旨略以：被告甲○○有多次竊盜前科，最近一次於民國八十七年二月十七
    日經台灣桃園地方法院以八十六年易字第五一四九號判決有期徒刑四月，於八十
    七年十月二十六日執行完畢。詎仍不知悔改，明知真實姓名年籍不詳，綽號「魯
    蛋」之成年男子所持有之車牌ＳＭＨ─五一０號輕型機車，係來路不明之贓物，
    竟仍於九十年二月十八日晚上，在桃園縣中壢市○○路四七四號附近，收受上開
    機車騎用，嗣於同年月二十八日上午十一時許，彭柏雄（另為不起訴處分）騎乘
    前開機車為警在桃園縣平鎮市○○路與大仁街口查獲，循線查悉上情。因指被告
    涉有刑法第三百四十九條第一項之贓物罪嫌。
二、查公訴人指被告甲○○涉有上開罪嫌，無非係以(1)被害人之指訴、卷附之車籍作
    業系統─查詢認可資料及贓物領據各一紙及(2)被告未向「魯蛋」取得行車執照供
    警查驗，亦未見出示任何合法證照以查判車籍資料之情形下，竟未詳加詢問原因
    為何，貿然收受前開機車，且供日常生活騎乘使用，其情已極為可疑。(3)被告自
    承與「魯蛋」交情非深，其亦不知「魯蛋」之真實姓名、電話及住址，衡情，「
    魯蛋」豈會將貴重之機車隨意借予不甚熟悉之被告使用？(4)被告復稱「魯蛋」自
    交付機車後即未再前來取回機車一節，足認被告於收受前開機車時即有贓物之認
    識為論據。
三、惟按犯罪事實應依證據認定之，無證據不得推定其犯罪事實﹔又不能證明被告犯
    罪者，應諭知無罪之判決，刑事訴訟法第一百五十四條及第三百零一條第一項分
    別定有明文。
四、經查：
（一）被告對於該部機車，係肇因於盧振慶眼部受傷，伊受盧振慶指示並自盧振慶處
      取得該車鑰匙，以該機車載盧振慶就醫，嗣盧振慶回苗栗老家養傷，而該車鑰
      匙仍在伊處，乃繼續保管騎乘使用以待盧振慶前來取回等情，始終供述如一，
      並無為求脫罪反覆其詞之情，且綽號「魯蛋」盧振慶之老家確係在苗栗，業經
      原審向苗栗縣警察局函調之盧振慶口卡資料乙紙在卷足憑，益徵被告指述綽號
      「魯蛋」之盧振慶交付該部機車，顯非空穴來風虛構之詞。
（二）證人彭柏雄於原審證稱：我有騎乘車牌號碼ＳＭＨ─五一號輕型機車，於九
      十年二月二十八日上午十一時許在平鎮市○○路、大仁路口，被警查獲。被警
      察查獲當天是甲○○騎這部車到我家載我，我們到金陵路附近的豪威雜貨店打
      電動玩具，之後我騎機車去買檳榔，回來路上被警察臨檢，．．．．．，甲○
      ○說這機車是跟盧振慶借的，詳細借的時間我沒有問，盧振慶我也認識，盧振
      慶綽號好像是「魯蛋」，．．．，警察問我機車跟誰借的，我帶警察去找到甲
      ○○等語（見原審卷第五三至五四頁），核與被告於檢警偵訊時供稱之情節相
      符。
（三）查被告與關係人盧振慶係朋友關係，被告所以會騎用前開機車係因盧振慶眼部
      受傷，伊受盧振慶指示騎乘該車載盧振慶前往就醫，按被告騎用當時本即在匆
      促之間，而不及向盧振慶取得行車執照，顯與事理無違。嗣盧振慶隔日即返苗
      栗老家養病，因該車鑰匙仍在被告處，被告乃繼續保管騎用該機車，亦合乎情
      理。倘謂被告知悉該部機車係贓車，當無仍繼續騎用該機車招搖過市，並將該
      機車出借他人，而未加以隱藏或遮掩之理。
（四）綜上所述，本件所應審究者為被告甲○○使用該機車之初究有無贓物之認識。
      第查衡諸社會一般生活經驗，持有贓物之原因非一，猶不能單以被告持有贓物
      之事實，而對其取得贓物之原因及過程恝置不論，即遽認被告於收受之初即有
      贓物之認識，且機車為社會所普遍使用之交通工具，朋友間互相借以騎用，亦
      係人情之常，如僅係暫時或短期借用或暫時交予保管，會仔細查問是否係贓車
      並請其出示或交付行車執照者恐不多見。被告雖自承於綽號「魯蛋」盧振慶交
      付上開機車時，未向其索取交付行車執照，以備查驗之情事，然上開機車係綽
      號「魯蛋」因未告知被告即先行回苗栗家中，始因鑰匙在被告身上而借予被告
      使用，已如前述，則揆諸上述說明，自難僅以此遽認被告即有贓物之認識；再
      者，復查被告甲○○與盧振慶於九十年十二月十二日於原審候審室，談論有關
      車牌號碼ＳＭＨ─五一號輕型機車是盧振慶所交付被告，並未告知被告該機
車係贓車，甲○○不知道是贓車等情，業據證人即原審在候審室目睹被告與盧
      振慶談論上情之杜文忠於原審證稱：於九十年十二月十二日我與甲○○、盧振
      慶關在（原審法院候審室）一起，有聽到甲○○問盧振慶：「這部機車是你在
      醫院時交給我騎回去的，但我不知道這是贓車。看完醫生之後，我載你回去，
      後來把機車借給彭柏雄，彭柏雄去買檳榔時被查獲。」，盧振慶回答：「誰把
      這部機車借給別人使用，那個人被抓到就要承認，如果我承認的話，我還要多
      承擔竊盜罪及偽造文書罪」，盧振慶有說這部車確實是他交給甲○○的，沒有
      說是贓車等語在卷，而上情復據證人盧振慶於原審審理時陳述坦認在卷（見原
      審卷第九七頁）。綜上觀之，被告自警訊時及至偵審中之供述均一致，並無為
      脫罪而反覆其詞之情形，而其所辯之情節，亦與上開證人證述相符，被告辯稱
      ：不知車牌號碼ＳＭＨ─五一號輕型機車係贓車等語，尚堪採信。此外，本
      院復查無其他積極證據，足資證明被告確有如公訴人所指之犯行。
（五）原審同此認定，以本件不能證明被告犯罪，而為被告無罪之諭知。經核並無不
      合。檢察官上訴，指被告未取得行車執照等相關證件即行借車係明知來源不明
      云云，指摘原判決不當，請求撤銷改判。惟本件並無證據足以積極證明被告係
      有贓物之認識，業如前述，檢察官上訴所指並不足採，其上訴自無理由，應予
      駁回。
五、被告經合法傳喚，無正當理由不到庭，爰不待其陳述，逕行判決。
據上論斷，應依刑事訴訟法第三百六十八條、第三百七十一條，判決如主文。
本案經檢察官郭弘佑到庭執行職務。
中      華      民      國    九十一    年      七      月    二十三    日
                              台灣高等法院刑事第十一庭
                                  審判長法  官  楊  照  男
                                        法  官  王  詠  寰
                                        法  官  陳  炳  彰
右正本證明與原本無異。
不得上訴。
                                        書記官  賴  淑  真
中      華      民      國     九十一     年     七     月     廿五     日
